【裁判字號】    95,判,238
【裁判日期】    950223
【裁判案由】    地價稅
【裁判全文】
最  高  行  政  法  院  判  決
                                     95年度判字第00238號
上  訴  人  新竹化工實業股份有限公司
代  表  人  甲○○
被 上訴 人  新竹市稅捐稽徵處
代  表  人  乙○○
上列當事人間因地價稅事件，上訴人對於中華民國93年8月12日
臺北高等行政法院91年度訴字第4454號判決，提起上訴，本院判
決如下：
    主  文
上訴駁回。
上訴審訴訟費用由上訴人負擔。
    理  由
一、上訴人所有坐落新竹市○○段349、366、373地號及向中國
    國際商業銀行股份有限公司承租同段369、374地號土地原供
    作工廠使用，按工業用地稅率課徵地價稅，經被上訴人於民
    國84年間派員查勘並無生產及作業跡象，向新竹市政府建設
    局查詢結果，上訴人位於新竹市○○街111號之工廠已於84
    年經台灣省政府建設廳核准註銷工廠登記在案，被上訴人乃
    自85年起改按一般用地稅率課徵系爭土地之地價稅。嗣上訴
    人以系爭土地申請設置倉儲批發業，業經新竹市政府都市計
    畫委員會審議通過，經濟部亦於90年4月13日核准在案，其
    已符合土地稅法第18條規定，應按工業用地千分之十計徵地
    價稅，對被上訴人按一般用地稅率課徵系爭土地90年度地價
    稅之處分不服，申經復查，未獲變更，提起訴願，亦遭決定
    駁回，遂提起行政訴訟，經原審判決駁回其訴後仍不服而提
    起上訴。
二、上訴人在原審起訴主張：按土地稅法第18條第1項第1款及同
    法施行細則第13條第1款之規定，系爭土地為依都市計畫法
    劃定之工業區，核屬土地稅法施行細則第13條所定之工業用
    地。至於土地之使用業經新竹市都市計畫委員會審議通過，
    並蒙經濟部以經（90）商字第09002074570號函核准設置倉
    儲批發業，新竹市政府已核准發給建造執照及使用執照，為
    兩造所不爭執，乃經目的事業主管機關認符合內政部依都市
    計畫法第85條核轉備案之「都市計畫法臺灣省施行細則」第
    18條所定工業用地使用事業而核准新竹化工公司於工業用地
    內設置使用，該公司亦依上開目的事業主管機關核定規劃使
    用，已符合土地稅法第18條之規定，自應依前揭規定，按千
    分之十計徵地價稅。至於土地稅法第18條第1項第1款之用地
    應指該用地依法可使用之事業，財政部88年7月23日函釋認
    「非屬工業範圍，與土地稅法第18條所規範得享有特別稅率
    之業別有別」，與上開規定之要件不符，顯屬違誤，被上訴
    人據該函釋認本件土地不符合土地稅法第18條之規定，核定
    按一般用地稅率課徵，自屬違誤。求為撤銷原處分及復查、
    訴願決定之判決。
三、被上訴人在原審答辯則以：查「倉儲批發業」本身並非「工
    業」，就倉儲使用而言，依都市計畫法臺灣省施行細則第18
    條第2項第2款第7目規定，為與工業發展有關之設施，故財
    政部86年7月31日台財稅第860435241號函釋規定，認工業區
    內供貨櫃運輸倉儲業使用之土地，得按工業用地稅率課徵地
    價稅，與土地稅法第18條第1項規定並無違悖；然就經營「
    批發業」而言，則已屬商業經營範疇，並非具有生產性或相
    關之「工業」活動，自然不能被歸類為供「工業」使用，故
    財政部參照工業主管機關經濟部88年7月6日經（88）工字第
    88890430號意旨而核定在工業區內土地，作倉儲批發業使用
    者，無土地稅法第18條第1項第1款按千分之十稅率計徵地價
    稅之適用，自與土地稅法第18條第1項第1款之規定無違。復
    按88年12月31日修正前促進產業升級條例第27條及修正後都
    市計畫法臺灣省施行細則第18條第2項第2款第7目之規定，
    即明文規定倉儲業相關設施（貨櫃運輸倉儲業）屬「與工業
    發展有關之設施」，另同條第2項第4款第6目即規範倉儲批
    發業屬「一般商業設施」，顯非屬「工業」範疇自明，另依
    都市計畫法第36條「工業區為促進工業發展而劃定」，由此
    可知工業區劃定之目的係在繁華工業、促進工業技能提昇，
    進駐之行業自當以工業為限，惟如經濟部88年7月6日台經（
    88）工字第88890430號函所指倉儲批發業之特性，仍與工業
    有別，自不符土地稅法第18條第1項第1款減輕「工業」使用
    土地成本負擔之立法意旨，即無該優惠稅率之適用，否則將
    對工業區外從事與本件相同商業行為營業人造成稅賦上之不
    公。至依財政部88年7月23日台財稅第881 929953號函釋係
    財政部參照工業主管機關經濟部88年7月6日經（88）工字第
    88890430號所為有關倉儲批發業，得於乙種工業區內經審議
    核可後設置，係考量經濟發展過程中所產生新興業態之需地
    特性，惟其仍歸屬「批發業」性質，非屬工業範圍，而與土
    地稅法第18條所規範得享有特別稅率之業別有別等語，資為
    抗辯。
四、原審斟酌全辯論意旨及調查證據之結果，以：按「倉儲批發
    業」本身並非「工業」，就「倉儲」使用而言，依都市計畫
    法台灣省施行細則第18條第2項第2款第7目規定，為與工業
    發展有關之設施，故財政部86年7月31日台財稅第860435241
    號函釋規定，認工業區內供貨櫃運輸倉儲業使用之土地，得
    按工業用地稅率課徵地價稅，與土地稅法第18條第1項規定
    並無違背；然就經營「批發業」而言，則屬經營商業之範疇
    ，並非具有生產性或相關之「工業」活動，都市計畫法台灣
    省施行細則第18條第2項第4款第8目規定，即將倉儲批發業
    列為一般商業設施，系爭土地供作倉儲批發業使用，自不能
    歸類為供「工業」使用。又倉儲批發業必須向當地縣（市）
    政府繳納相當之回饋金額，並經都市計畫委員會之審議程序
    後，始得變更使用，其係因考量經濟發展過程中所產生新興
    業態之需地特性所致，並非逕由工業主管機關核准使用，與
    工業使用（以製造、加工業為主）之性質有所差距，況依中
    華民國行職業標準分類，倉儲批發業歸屬批發業，屬服務業
    性質，與工業有別。故財政部88年7月23日台財稅第8819299
    53號函參照工業主管機關經濟部88年7月6日經（88）工字第
    88890430號函所為「有關『倉儲批發業』得於乙種工業區內
    經審議核可後設置，係考量經濟發展過程中所產生新興業態
    之需地特性，惟其仍歸屬『批發業』性質，非屬工業範園，
    而與土地稅法第18條所規範得享有特別稅率之業別有別，似
    無適用上述之規定」之意見而核定在工業區內土地，作倉儲
    批發業使用者，無土地稅法第18條第1項第1款按千分之十稅
    率計徵地價稅之適用，與土地稅法第18條第1項第1款之規定
    無違，並未增加法律所無之限制。是系爭土地經營倉儲批發
    業使用，與土地稅法第18條及同法施行細則第13條工業用地
    按目的事業主管機關核定規劃使用之規定不符。從而，被上
    訴人按一般稅率計徵系爭土地九十年度地價稅，並無違誤，
    訴願決定予以維持，亦無不合，上訴人徒執前詞，聲請撤銷
    ，為無理由等情，駁回上訴人在原審之訴。
五、上訴意旨略謂：上訴人所有系爭土地既屬都市計畫乙種工業
    用地，依法設置倉儲批發業並經目的事業主管機關核准在案
    ，自符合土地稅法第18條第1項第1款之規定，得適用工業用
    地優惠稅率課徵地價稅。至於財政部88年7月23日台財稅第
    881929953號函釋意旨，與土地稅法第18條第1項規定相違，
    自不得作為系爭土地應按一般用地課徵地價稅之依據，且同
    屬工業用地，在工業用地上所經營之事業均經目的事業主管
    機關核准，其地價亦無因事業類別不同而課徵不同稅率之理
    由，否則即顯失公平云云。
六、本院經查：「供左列事業直接使用之土地，按千分之十計徵
    地價稅。但未按目的事業主管機關核定規劃使用者，不適用
    之：一、工業用地、礦業用地。」土地稅法第18條第1項第1
    款定有明文。依此規定，計徵特別稅率地價稅之土地須具備
    ：（一）為工業土地；（二）供工業直接使用；（三）按目
    的事業主管機關核定規劃工業使用，此由法條規定文義觀之
    甚明，實無疑義。次按「本法所稱工業用地，係指依法核定
    之工業區土地及政府核准工業或工廠使用之土地。」「依本
    法第18條第1項特別稅率計徵地價稅之土地，指左列各款土
    地經按目的事業主管機關核定規劃使用者。一、工業用地：
    為依區域計畫法或都市計畫法劃定之工業區或依其他法律規
    定之工業用地，及工業主管機關核准工業或工廠使用範圍內
    之土地。」故適用土地稅法第18條第1項第1款計徵特別稅率
    地價稅之工業用地須為：（一）依區域計畫法或都市計畫法
    劃定之工業區；（二）依其他法律規定之工業用地；（三）
    工業主管機關核准『工業』或『工廠』使用範圍內之土地；
    （四）按目的事業主管機關核定工業規劃使用亦明。查系爭
    土地固經經濟部以90年4月13日經（90）商字第09002074570
    號函核准設置「倉儲批發業」，復經新竹市政府核准發給建
    造執照及使用執照在案，惟「倉儲批發業」乃屬商業經營範
    疇，都市計畫法臺灣省施行細則（89年12月29日訂定，91年
    6月14日修正）第18條第2項第4款第6目亦將「倉儲批發業」
    列為一般商業設施，而工業主管機關經濟部88年7月6日經（
    88）工字第88890430號函並記載：「有關『倉儲批發業』，
    得於乙種工業區內經審議核可後設置，係考量經濟發展過程
    中所產生新興業態之需地特性，惟其仍歸屬『批發業』性質
    ，非屬工業範圍，而與土地稅法第18條所規範得享有特別稅
    率之業別有別」等語甚詳。是系爭土地既係供「倉儲批發業
    」之商業使用，而非供工業直接使用，揆諸上開說明，自無
    土地稅法第18條第1項第1款特別稅率計徵地價稅之適用，原
    判決因將訴願決定及原處分均予維持，駁回上訴人之訴，核
    無違誤。上訴論旨，仍執前詞，指摘原判決違誤，求予廢棄
    ，難認有理由，應予駁回。
據上論結，本件上訴為無理由，爰依行政訴訟法第255條第1項、
第98條第3項前段，判決如主文。
中    華    民    國    95    年    2     月    23    日
                  第五庭審判長法  官  蔡  進  田
                              法  官  黃  合  文
                              法  官  吳  明  鴻
                              法  官  林  茂  權
                              法  官  鄭  小  康
以  上  正  本  證  明  與  原  本  無  異
中    華    民    國    95    年    2     月    23    日
                              書記官  蘇  金  全


司法院資訊處製作；財團法人民間司法改革基金會備份。
